臺灣基隆地方法院民事裁定  
110年度消債再聲免字第6號
聲  請  人  陳怡君  
即  債務人            
代  理  人  簡銘昱律師
債  權  人  華南商業銀行股份有限公司

法定代理人  張振芳  
代  理  人  賴麗慧  
債  權  人  台北富邦商業銀行股份有限公司

法定代理人  程耀輝  


債  權  人  國泰世華商業銀行股份有限公司

法定代理人  郭明鑑  
代  理  人  蔡政宏  
債  權  人  兆豐國際商業銀行股份有限公司

法定代理人  張兆順  
代  理  人  林勵之  
債  權  人  花旗(台灣)商業銀行股份有限公司


法定代理人  莫兆鴻  
代  理  人  陳正欽  
債  權  人  板信商業銀行股份有限公司

法定代理人  張明道  
債  權  人  聯邦商業銀行股份有限公司

法定代理人  李憲章  
債  權  人  遠東國際商業銀行股份有限公司

法定代理人  周添財  


債  權  人  元大商業銀行股份有限公司


法定代理人  翁  健  
代  理  人  黃勝豐  
債  權  人  永豐商業銀行股份有限公司

法定代理人  陳嘉賢  
代  理  人  呂亮毅  
債  權  人  凱基商業銀行股份有限公司

法定代理人  魏寶生  


債  權  人  台新國際商業銀行股份有限公司

法定代理人  尚瑞強  
債  權  人  磊豐國際資產管理股份有限公司

法定代理人  張司政  
債  權  人  金陽信資產管理股份有限公司

法定代理人  陳雨利  
代  理  人  陳信華  
債  權  人  新光行銷股份有限公司

法定代理人  李明新  
代  理  人  鄭穎聰  
債  權  人  滙誠第二資產管理股份有限公司

法定代理人  莊仲沼  


債  權  人  良京實業股份有限公司

法定代理人  平川秀一郎


債  權  人  元大國際資產管理股份有限公司


法定代理人  宋耀明  
債  權  人  滙誠第一資產管理股份有限公司

法定代理人  莊仲沼  

債  權  人  新加坡商艾星國際有限公司台灣分公司

法定代理人  丁振原  
債  權  人  日盛國際商業銀行股份有限公司

法定代理人  黃錦瑭  


上列聲請人因消費者債務清理事件，再次聲請免責，本院裁定如
下：
    主  文
債務人陳怡君應予免責。
    理  由
一、按法院為終止或終結清算程序之裁定確定後，除別有規定外
    ，應以裁定免除債務人之債務；法院裁定開始清算程序後，
    債務人有薪資、執行業務所得或其他固定收入，扣除自己及
    依法應受其扶養者所必要生活費用之數額後仍有餘額，而普
    通債權人之分配總額低於債務人聲請清算前2年間，可處分
    所得扣除自己及依法應受其扶養者所必要生活費用之數額者
    ，法院應為不免責之裁定。但債務人證明經普通債權人全體
    同意者，不在此限；債務人因第133條之情形，受不免責之
    裁定確定後，繼續清償達該條規定之數額，且各普通債權人
    受償額均達其應受分配額時，得聲請法院裁定免責，消費者
    債務清理條例（下稱消債條例）第132條、第133條、141條
    第1項分別定有明文。揆諸消債條例第141條第1項之立法理
    由係為鼓勵債務人利用其薪資、執行業務所得或其他固定收
    入清償債務，以獲得免責，債務人縱因第133條之情形，受
    不免責之裁定，如其事後繼續工作並清償債務，於清償額達
    第133條所定之數額，且各普通債權人受償額均達依該數額
    應受分配額時，各債權人之債權已獲相當程度之清償時，自
    宜賦予其重建經濟之機會，明定此際債務人得聲請法院裁定
    免責（消債條例第141條第1項立法理由參照），則債務人因
    消債條例第133條情形，受不免責之裁定確定後，依消債條
    例第141條第1項規定聲請免責時，法院僅須審酌債務人是否
    符合消債條例第141第1項條規定之免責要件，而為免責與否
    之認定，無須再斟酌有無其他不免責之事由。　　　　
二、聲請意旨略以：本院109年消債職聲免字第8號裁定以聲請人
    有消債條例第133條之不免責事由，而為不免責裁定確定，
    聲請人已按本院108年度司執消債清字第4號清算事件之債權
    表繼續清償債務，迄今已達消債條例第133條規定之數額，
    且各普通債權人受償額亦均已達其應受分配之數額，為此再
    次聲請裁定免責等語。
三、經查：
　㈠聲請人前因有不能清償債務情事，經本院以107年度消債清字
    第16號裁定自108年3月29日下午5時起開始清算程序，並命
    司法事務官進行本件清算程序，經本院司法事務官以108年
    度司執消債清字第4號案件進行清算程序，聲請人提出與清
    算財團（存款及機車1輛）等值現金新臺幣（下同）10,318
    元，已依109年1月9日裁定認可之分配表分配予全體債權人
    ，而於109年3月9日裁定清算程序終結。嗣經本院於109年9
    月22日以109年度消債職聲免字第8號裁定，認定聲請人「於
    聲請清算前2年間可處分所得，扣除聲請人自己及依法受其
    扶養者之必要生活費用後，尚餘265,416元，高於普通債權
    人於清算程序中受分配總額10,318元」有消債條例第133條
    應不免責事由，且未經普通債權人全體同意免責，因而為不
    免責之裁定確定，業經本院職權核閱107年度消債清字第16
    號、108年度司執消債清字第4號、109年度消債職聲免字第8
    號卷宗屬實。
　㈡本院依職權通知各普通債權人陳報聲請人清償金額及對聲請
    人依消債條例第141條第1項規定聲請免責陳述意見如下：
  ⒈華南商業銀行股份有限公司（下稱華南銀行）：聲請人於不
    免責裁定確定後已清償6,423元，請調查聲請人有無消債條
    例第133條、第134條規定之不免責事由。。
  ⒉台北富邦商業銀行股份有限公司（下稱富邦銀行）：聲請人
    已清償33,549元，請本院審酌是否已達消債條例第141條第1
    項之還款比例。
  ⒊國泰世華商業銀行股份有限公司（下稱國泰世華銀行）：聲
    請人已清償34,467元，請本院職權調查其他普通債權人之受
    償情形，是否均達本條例第141條規定之數額。
  ⒋兆豐國際商業銀行股份有限公司（下稱兆豐銀行）：聲請人
    於110年9月24日清償4,353元，若各債權人受償額皆已達消
    債條例第141條規定之數額，對聲請人聲請免責無其他意見
    。
  ⒌花旗（台灣）商業銀行股份有限公司（下稱花旗銀行）：聲
    請人於110年9月24日清償2,787元，請調查聲請人有無消債
    條例第133條、第134條規定之不免責事由。。
  ⒍遠東國際商業銀行股份有限公司（下稱遠東銀行）：於聲請
    人受不免責裁定確定後獲償6,821元，請調查其他普通債權
    人之受償情形。
  ⒎元大商業銀行股份有限公司（下稱元大銀行）：聲請人於110
    年9月27日清償11,846元，請調查聲請人有無消債條例第133
    條、第134條規定之不免責事由。
  ⒏永豐商業銀行股份有限公司（下稱永豐銀行）：聲請人於清
    算程序終結後共清償5,706元，請職權審酌是否免責。
  ⒐凱基商業銀行股份有限公司（下稱凱基銀行）：聲請人目前
    已清償11,857元，如果聲請人之每月收入扣除支出仍有剩餘
    ，仍應依消債條例第133條前段規定裁定不免責。
  ⒑台新國際商業銀行股份有限公司（下稱台新銀行）：於清算
    程序受分配66元，又由聲請人於不免責裁定後向本行清償1,
    699元，請調查聲請人有無消債條例第133條、第134條規定
    之不免責事由。
  ⒒金陽信資產管理股份有限公司（下稱金陽信公司）：聲請人
    於110年9月24日繳納67,946元，其清償比例未達20%，不同
    意聲請人免責。
  ⒓新光行銷股份有限公司（下稱新光行銷公司）：自開始清算
    程序迄今共受償9,348元，清償比例僅1.57%，未達消債條例
    第142條規定之20%以上，不同意聲請人免責。
  ⒔匯誠第二資產管理股份有限公司（下稱匯誠第二資產公司）
    ：聲請人自不免責裁定確定後共清償3,663元，請調查其他
    普通債權人之受償情形，是否均達本條例第141條規定之數
    額。
  ⒕良京實業股份有限公司（下稱良京公司）：聲請人於不免責
    裁定確定後，於110年9月24日清償8,759元，請調查聲請人
    是否以繼續工作之收入清償各債權人，若聲請人未舉證其繳
    款來源，不符合消債條例第141條規定，應不免責。
  ⒖匯誠第一資產管理股份有限公司（下稱匯誠第一資產公司）
    ：聲請人自不免責裁定確定後共清償6,423元，請調查其他
    普通債權人之受償情形，是否均達本條例第141條規定之數
    額。
  ⒗日盛國際商業銀行股份有限公司（下稱日盛銀行）：聲請人
    於受不免責裁定後，已清償12,873元，請調查聲請人有無消
    債條例第133條、第134條規定之不免責事由。。
  ⒘板信商業銀行股份有限公司、聯邦商業銀行股份有限公司、
    元大國際資產管理股份有限公司、磊豐國際資產管理股份有
    限公司、新加坡商艾星國際有限公司台灣分公司均未具狀或
    到庭表示意見。
　㈢聲請人前經本院裁定不免責後，各債權人受分配合計267,011
    元，業據聲請人提出依照消債條例第141條第1項規定繼續清
    償數額之分配表、各銀行存款憑條、自動櫃員機交易明細表
    、郵政劃撥儲金存款收據、郵政跨行匯款申請書等件附卷為
    憑（本院卷第17頁至第18頁、第27頁至第51頁），並有華南
    銀行、富邦銀行、國泰世華銀行、兆豐銀行、花旗銀行、遠
    東銀行、元大銀行、永豐銀行、凱基銀行、台新銀行、金陽
    信公司、新光行銷公司、匯誠第二資產公司、良京公司、匯
    誠第一資產公司、日盛銀行所提陳報狀在卷可參，其餘債權
    人對於聲請人清償之金額，並未表示意見，堪信屬實。又依
    本院司法事務官於108年度司執消債清字第4號清算程序編造
    並經公告確定之債權表（本院108年度司執消債清字第4號卷
    第595頁至第615頁），各債權人受償額均已逾如附表「依消
    債條例第133條所定數額按債權比例計得之應受分配額」欄
    所示金額，堪認聲請人於受不免責之裁定確定後，繼續清償
    債務達消債條例第133條規定之數額，使各普通債權人受償
    額均達應受分配額，聲請人依消債條例第141條第1項規定聲
    請免責，自屬有據。
  ㈣末按消債條例第142條第1項固規定：「法院為不免責或撤銷免責之裁定確定後，債務人繼續清償債務，而各普通債權人受償額均達其債權額之百分之二十以上者，法院得依債務人之聲請裁定免責。」乃另一獨立由法院裁量是否免責之規定，與消債條例第141條第1項規定債務人因第133條之情形，受不免責之裁定後，繼續清償達該條規定之數額，且各普通債權人受償額均達其應受分配額時，即應為免責之裁定不同，二者係各自成為單獨裁定免責之事由，並非應同時具備方可免責。聲請人前經本院109年度消債職聲免字第8號裁定認有消債條例第133條所定應不免責之事由存在而受不免責裁定確定後，現依消債條例第141條第1項規定再次聲請本院裁定免責，本院只能審酌是否符合消債條例第141條第1項之要件，於聲請人符合消債條例第141條第1項要件時，即應裁定聲請人免責，無須再斟酌有無其他不免責之事由，華南銀行、花旗銀行、元大銀行、凱基銀行、台新銀行、金陽信公司、新光行銷公司、日盛銀行上開所述，顯然無據。　
四、綜上所述，聲請人前因消債條例第133條情形，受不免責之
    裁定確定後，已繼續清償達該條所規定之數額，且債權人受
    償額均達其應受分配額，符合消債條例第141條第1項所規定
    之免責要件，聲請人聲請免責，為有理由，應予准許，爰裁
    定如主文。
中　　華　　民　　國　　110 　年　　11　　月　　22　　日
                  民事庭法　官　陳湘琳
以上正本係照原本作成。
如對本裁定抗告須於裁定送達後10日內向本院提出抗告狀，並繳
納抗告費新臺幣1,000元。
中　　華　　民　　國　　110 　年　　11　　月　　22　　日
                        書記官　林亭如
附表：
編號 債         權         人 應受分配額（新臺幣，消債條例第133條所定數額按本院108年度司執消債清字第4號108年9月10日債權表債權比例計算，元以下四捨五入） 聲請人已清償金額（新臺幣，債權人於清算程序受分配金額加上聲請人受不免責裁定後繼續清償之金額）  ⒈ 華南商業銀行股份有限公司 4,831元（265,416×1.82%＝4,831） 6,611元（188＋6,423＝6,611）  ⒉ 台北富邦商業銀行股份有限公司 33,549元（265,416×12.64%＝33,549） 34,853元（1,304＋33,549＝34,853）  ⒊ 國泰世華商業銀行股份有限公司 33,177元（265,416×12.50%＝33,177） 34,467元（1,290＋33,177＝34,467）  ⒋ 兆豐國際商業銀行股份有限公司 4,353元（265,416×1.64%＝4,353） 4,523元（170＋4,353＝4,523）  ⒌ 花旗(台灣)商業銀行股份有限公司 2,787元（265,416×1.05%＝2,787） 2,895元（108＋2,787＝2,895）  ⒍ 板信商業銀行股份有限公司 2,920元（265,416×1.1%＝2,920） 3,033元（113＋2,920＝3,033）  ⒎ 聯邦商業銀行股份有限公司 20,623元（265,416×7.77%＝20,623） 21,425元（802＋20,623＝21,425）  ⒏ 遠東國際商業銀行股份有限公司 6,821元（265,416×2.57%＝6,821） 7,086元（265＋6,821＝7,086）  ⒐ 元大商業銀行股份有限公司 11,864元（265,416×4.47%＝11,864） 12,325元（461＋11,864＝12,325）  ⒑ 永豐商業銀行股份有限公司 5,706元（265,416×2.15%＝5,706） 5,928元（222＋5,706＝5,928）  ⒒ 凱基商業銀行股份有限公司 11,413元（265,416×4.3%＝11,413） 11,857元（444＋11,413＝11,857）  ⒓ 台新國際商業銀行股份有限公司 1,699元（265,416×0.64%＝1,699） 1,765元（66＋1,699＝1,765）  ⒔ 磊豐國際資產管理股份有限公司 8,706元（265,416×3.28%＝8,706） 9,045元（339＋8,706＝9,045）  ⒕ 金陽信資產管理股份有限公司 67,946元（265,416×25.6%＝67,946） 70,587元（2,641＋67,946＝70,587）  ⒖ 新光行銷股份有限公司 8,998元（265,416×3.39%＝8,998） 9,348元（350＋8,998＝9,348）  ⒗  滙誠第二資產管理股份有限公司 3,663元（265,416×1.38%＝3,663） 3,805元（142＋3,663＝3,805）  ⒘ 良京實業股份有限公司 8,759元（265,416×3.3%＝8,759） 9,099元（340＋8,759＝9,099）  ⒙ 元大國際資產管理股份有限公司 4,406元（265,416×1.66%＝4,406） 4,577元（171＋4,406＝4,577）  ⒚ 滙誠第一資產管理股份有限公司 6,423元（265,416×2.42%＝6,423） 6,673元（250＋6,423＝6,673）  ⒛  新加坡商艾星國際有限公司台灣分公司 3,902元（265,416×1.47%＝3,902） 4,054元（152＋3,902＝4,054）   日盛國際商業銀行股份有限公司 12,873元（265,416×4.85%＝12,873） 13,373元（500＋12,873＝13,373） 合計                            265,419元 277,329元